【裁判字號】    90,台上,6116
【裁判日期】    901004
【裁判案由】    妨害自由等罪
【裁判全文】
最高法院刑事判決                                九十年度台上字第六一一六號
    上訴人  台灣高等法院高雄分院檢察署檢察官
    被  告  乙○○
            丁○○
            丙○○
            甲○○
右上訴人因被告等妨害自由等罪案件，不服台灣高等法院高雄分院中華民國八十八年
七月十六日第二審更審判決（八十八年度上更(一)字第四三號，起訴案號：台灣高雄地
方法院檢察署八十四年度偵字第二三七三一號），提起上訴，本院判決如左：
    主  文
上訴駁回。
    理  由
一關於剝奪人之行動自由部分
按刑事訴訟法第三百七十七條規定，上訴於第三審法院，非以判決違背法令為理由，
不得為之。是提起第三審上訴，應以原判決違背法令為理由，係屬法定要件。如果上
訴理由狀並未依據卷內訴訟資料，具體指摘原判決不適用何種法則或如何適用不當，
或所指摘原判決違法情事，顯與法律規定得為第三審上訴理由之違法情形，不相適合
時，均應認其上訴為違背法律上之程式，予以駁回。本件檢察官上訴意旨略稱：民眾
報案「成功路眷村有喊救命」或告訴人邱慶華及被告乙○○、丁○○、丙○○、甲○
○所述開始追逐地點，距離警員王俊雄發現被告等四人抓著告訴人之復興路交岔路口
南側空地為何﹖是否超越二十公尺至九十公尺左右，攸關告訴人指訴被告等將其挾持
拖行七十公尺，剝奪其行動自由等情，是否屬實之問題，原審未加詳查，遽認被告等
未犯妨害自由罪，有調查職責未盡之違法。又被告等四人抓住告訴人後，並未連繫警
方處理，難謂無挾持告訴人毆打逼債之情事，原審未向高雄市政府警察局苓雅及前鎮
分局調查該情，對被告等四人有無妨害自由之犯意，恝置未論，及證人陳合益警員於
第一審及原審均證稱：看到被告等四人押著告訴人等語，原判決對此不利於被告等之
證詞亦未置論，均有判決不備理由之違法云云。
惟查原判決綜合其調查證據之結果，以被告等四人均堅決否認有本件公訴意旨所指剝
奪告訴人行動自由之犯行，被告等四人自警訊、偵審中所辯稱：告訴人詐騙乙○○數
百萬元未償，又對其恐嚇分別被判刑確定，但未到案執行而遭通緝，乙○○事先聯絡
丁○○找尋告訴人行，並曾向高雄市政府警察局苓雅分局及前鎮分局報案處理，渠
等在前鎮區○○路火力發電廠旁道路守候，見到告訴人出現就上前，告訴人拔腿就跑
，渠等一直追到成功路與復興路交岔口南側空地，丁○○抓住他的，他往前摔倒。
渠等合力抓住他，並沒有毆打他，因空地上多石頭、土塊，他仆倒才受傷的。丙○○
、甲○○是知道渠等從台北來，要請渠等吃飯，經電話聯絡到火力發電廠附近接渠等
。渠等抓住後，他們隨後才到，警察也同時抵達，渠等就將通緝中之告訴人交給警方
，告訴人是挾怨誣指等語始終一致，經核情節相符。又告訴人於本案前因與乙○○間
有債務未償之糾葛，曾經乙○○提起告訴，經法院判決告訴人與其妻共同詐欺罪，各
處有期徒刑五月確定，復因告訴人曾揚言恫嚇乙○○夫婦以「不要將支票軋入銀行，
否則大家走著瞧，要給你們好看」等詞，另遭法院判刑確定，此有台灣高等法院八十
四年上易字第二三九四號、八十三年上易字第四九六九號刑事判決書各一份附卷可稽
，告訴人並未到案執行，經發布通緝之事實，亦為告訴人所自承，並經承辦警員陳合
益於原審證述無誤，足見告訴人對乙○○早有怨隙，被告等將其逮捕送交警方，怨恨
尤深，則其指訴自不能遽信。且告訴人指訴被告等人圍毆後，再合力挾持拖行至空地
繼續圍毆乙節，並無任何目擊證人足以佐證，而證人王俊雄、陳合益警員之證言亦不
足為被告等四人不利之認定，因認被告等被訴剝奪人之行動自由部分，犯罪不能證明
，撤銷第一審此部分不當之判決（按第一審判決係以被告等涉犯傷害罪論處罪刑，被
訴剝奪人之行動自由部分不另為無罪之諭知），改判諭知被告等被訴妨害自由部分均
無罪之判決，已詳述其證據取捨及證據證明力判斷之理由，從形式上觀察，並無違背
法令之情形。按證據之如何取捨及證據證明力之如何判斷，屬事實審法院之職權行使
，苟無違背證據法則，自不能任意指為違法。原判決依憑被告等之辯解，並綜合其他
調查證據之結果，認公訴人所舉不利於被告等之證據，不足以證明被告等有公訴人所
指剝奪人之行動自由之犯罪，已在判決內詳述其證據取捨及證據證明力判斷之理由，
核與證據法則並無違背，亦無調查職責未盡之情形，要難指為違法。檢察官上訴意旨
所指各節，或為單純事實之爭執，或於判決主旨不生影響之事項，或對原審證據取捨
、判斷之職權行使，任意指為違法，核與法律規定得為第三審上訴理由之違法情形，
不相適合，應認其關於剝奪人之行動自由部分之上訴為違背法律上之程式，予以駁回
。
二關於傷害、恐嚇危害安全部分
按刑事訴訟法第三百七十六條所列各罪之案件，經第二審判決者，不得上訴於第三審
法院，法有明文。本件被告乙○○、丁○○、丙○○、甲○○另被訴涉犯刑法第二百
七十七條第一項之傷害罪，同法第三百零五條之恐嚇危害安全罪部分，原審以被告等
上開部分犯罪不能證明，諭知無罪各在案；查上開部分屬刑事訴訟法第三百七十六條
第一款之案件，依首開說明，既經第二審判決，自不得上訴於第三審法院，上訴人竟
對上開部分一併提起上訴，顯為法所不許，此部分上訴為不合法，應予駁回。
據上論結，應依刑事訴訟法第三百九十五條前段，判決如主文。
中      華      民      國     九十     年      十      月      四      日
                              最高法院刑事第九庭
                                  審判長法官  莊  登  照
                                        法官  洪  明  輝
                                        法官  黃  一  鑫
                                        法官  魏  新  和
                                        法官  林  秀  夫
      右正本證明與原本無異
                                              書  記  官
中      華      民      國     九十     年      十      月     十一     日


司法院資訊處製作；財團法人民間司法改革基金會備份。
